臺灣臺中地方法院刑事判決　　　　　　 100年度訴字第1979號
公　訴　人　臺灣臺中地方法院檢察署檢察官
被　　　告　陳智明
上列被告因毒品危害防制條例案件，經檢察官提起公訴（100年
度毒偵字第699號），本院判決如下：
    主    文
陳智明施用第二級毒品，累犯，處有期徒刑伍月；又施用第一級
毒品，累犯，處有期徒刑拾壹月，扣案之毒品海洛因壹包（含包
裝袋，毒品部分驗餘淨重零點零肆捌公克）沒收銷燬之。主刑
部分應執行有期徒刑壹年貳月。
    犯罪事實
一、陳智明前於民國九十年間，即曾因施用毒品案件，經本院裁
    定送觀察、勒戒後，認有繼續施用毒品之傾向，再由本院裁
    定送強制戒治一年，後其於九十一年十一月二日因強制戒治
    期滿執行完畢釋放出所，並經臺灣臺中地方法院檢察署檢察
    官以九十二年度戒毒偵字第三四號為不起訴處分確定；陳智
    明於前開強制戒治執行完畢釋放後五年內之九十五年十一月
    間至九十六年四月間，復因施用毒品案件，經本院以九十六
    年度訴字第二一一四號判處有期徒刑十月、四月，並減為有
    期徒刑五月、二月，且定應執行刑為有期徒刑六月確定；猶
    不知悔改，其於九十七年間，又因施用毒品案件，經本院以
    九十八年度訴字第二二四號判處有期徒刑十月、四月，並定
    應執行刑為有期徒刑一年確定，其入監執行後，甫在九十九
    年三月十九日因縮短刑期執行完畢出監；詎陳智明仍不知悛
    悔戒絕，明知毒品甲基安非他命業經公告列為毒品危害防制
    條例之第二級毒品，不得非法持有、施用，因未戒除施用毒
    品甲基安非他命之惡習，猶基於施用第二級毒品甲基安非他
    命之犯意，於一百年二月十一日中午某時（即起訴書所指之
    一百年二月十五日凌晨零時五十五分為警查獲採尿往前回溯
    九十六小時內之某時），在其位於臺中市○○區○○路二六
    二號之住處內，以將毒品甲基安非他命置於玻璃球內加熱燒
    烤，使之產生煙霧後，再以口鼻吸取其煙氣之方式，非法施
    用毒品甲基安非他命一次。另陳智明復明知毒品海洛因業經
    公告列為毒品危害防制條例第一級毒品，亦不得非法持有、
    施用，因未戒除施用毒品海洛因之惡習，仍另基於施用第一
    級毒品海洛因之犯意，於一百年二月十三日中午十二時許，
    在其停駐於臺中市○○○路○段路旁隱蔽處之車牌號碼4078
    －WA之自用小客車內，以將毒品海洛因摻入香菸內點火燃燒
    使之產生煙霧後加以吸食之方式，非法施用第一級毒品海洛
    因一次。嗣陳智明於一百年二月十四日二十二時四十五分許
    ，在臺中市龍井區○○○路○段與東海街交叉路口附近，為
    警攔查查獲，並扣得其所購入供施用之毒品海洛因一包（毒
    品部分驗餘淨重0.0438公克）及雖為其所有，但與本件施用
    毒品海洛因與甲基安非他命犯行俱無直接關連性之行動電話
    一支（內含門號0000000000號SIM卡1張），陳智明且經員警
    徵得其同意，採集尿液送請鑑驗，因嗎啡（毒品海洛因之代
    謝物）及甲基安非他命俱呈現陽性反應，始由警進而查悉上
    情。
二、案經臺中市政府警察局大甲分局報請臺灣臺中地方法院檢察
    署檢察官偵查起訴。
    理    由
一、上開犯罪事實，業經被告陳智明於本院訊問時均坦認不諱，
    而被告為警查獲後所採取之尿液，經送請詮昕科技股份有限
    公司檢驗結果，嗎啡（毒品海洛因之代謝物）與甲基安非他
    命均呈現陽性反應，有該公司出具之濫用藥物尿液檢驗報告
    一份附卷可稽（見偵字卷第65頁）。另被告為警查獲時所扣
    得之白色粉末一包，經鑑驗後確實含有毒品海洛因成分（毒
    品部分驗餘淨重0.0438公克），亦有行政院衛生署草屯療養
    院一百年二月二十五日草療鑑字第1000200125號鑑定書一份
    附卷可參（見偵字卷第75頁），足見被告上開自白，確與客
    觀事實相符，堪予採認。又按九十二年七月九日新修正之毒
    品危害防制條例刪除二犯及三犯之規定，一改修法前繁雜之
    處遇程序，僅將施用毒品者簡化區分為初犯、再犯，並認施
    用毒品者係屬病患性犯人，以觀察、勒戒戒除其身癮，並以
    強制戒治去除其心癮。經觀察、勒戒或強制戒治執行完畢釋
    放後，若係五年後再犯該條例第十條施用毒品罪者，與同條
    例第二十條第一項、第二項關於「初犯」之處理方式相同，
    檢察官應先聲請法院裁定令被告入勒戒處所觀察、勒戒，並
    視有無繼續施用毒品傾向，決定應予釋放、為不起訴之處分
    ，或應聲請法院裁定令入勒戒處所強制戒治；若係五年內「
    再犯」同條例第十條施用毒品罪者，依同條例第二十三條第
    二項規定，檢察官則應依法追訴。觀諸該條例第二十條第三
    項之修正理由：「觀察、勒戒或強制戒治五年後再犯者，顯
    見前所實施之觀察、勒戒或強制戒治已足以遮斷其施用毒品
    之癮，為期自新及協助其戒除毒癮，對此五年後再犯者，爰
    明定仍適用初犯之規定，先經觀察、勒戒、強制戒治之程序
    。」及同條例第二十三條第二項之修正理由：「為配合簡化
    施用毒品犯之刑事處遇程序，並鑑於經觀察、勒戒或強制戒
    治執行完畢釋放後五年內再犯者，其再犯率甚高，原據以實
    施之觀察、勒戒及強制戒治既已無法收其實效，自應施以刑
    事處遇。」，顯然如施用毒品者係前經觀察、勒戒或強制戒
    治等治療程序執行完畢五年後，始再施用毒品之「初犯」，
    因前所執行之觀察、勒戒或強制戒治已足收戒除毒癮之效，
    自應重新執行觀察、勒戒或強制戒治等治療程序，並於治療
    程序執行完畢後，由檢察官為不起訴處分，毋庸對之追訴處
    罰；反之，在「再犯」之情形，因其先前所為治療程序顯未
    能收戒斷毒癮之效，且考量施用毒品者之再犯率偏高，乃簡
    化其刑事處遇程序，而逕予追訴處罰，不再施以治療程序。
    參酌上開立法理由，修正毒品危害防制條例就施用毒品者，
    祇於「初犯」及「五年後再犯」二種情形，有其追訴條件之
    限制，即須於初犯經觀察、勒戒或強制戒治釋放後，五年內
    均無施用毒品之行為，始能認其前所實施之觀察、勒戒或強
    制戒治已足遮斷毒癮，而得於五年後再犯時，再予適用初犯
    之規定，重行觀察、勒戒等程序。倘五年內已經再犯，被依
    法追訴處罰，縱其第三次（或第三次以上）施用毒品之時間
    在初犯釋放五年以後，即與「五年後再犯」之情形有別，且
    因已於「五年內再犯」，顯見其再犯率甚高，原實施觀察、
    勒戒或強制戒治，已無法收其實效，而無五年戒斷期之存在
    ，自無再經觀察、勒戒及強制戒治之必要，應由檢察官逕行
    起訴，始符新法修正之本旨。查被告前於九十年間，即曾因
    施用毒品案件，經本院裁定送觀察、勒戒後，認有繼續施用
    毒品之傾向，再由本院裁定送強制戒治一年，後其於九十一
    年十一月二十日因強制戒治期滿執行完畢釋放出所，並由臺
    灣臺中地方法院檢察署檢察官以九十二年度戒毒偵字第三四
    號為不起訴處分確定；其於前開強制戒治執行完畢釋放後五
    年內之九十五年十一月間至九十六年四月間，復因施用毒品
    案件，經本院以九十六年度訴字第二一一四號判處有期徒刑
    十月、四月，並減為有期徒刑五月、二月，且定應執行刑為
    有期徒刑六月確定，此有臺灣高等法院被告前案紀錄表附卷
    可考，被告於上開觀察、勒戒、強制戒治執行完畢釋放後，
    既曾於五年內再犯毒品危害防制條例第十條之罪，並經判刑
    確定，本次被告復行觸犯毒品危害防制條例第十條之罪，自
    非屬毒品危害防制條例第二十條第三項所定「五年後再犯」
    之情形，而應依法追訴處罰。綜此，本件事證已臻明確，被
    告施用毒品海洛因及甲基安非他命之犯行均洵堪認定。
二、按海洛因、甲基安非他命係分屬毒品危害防制條例第二條第
    二項第一款、第二款所指之第一級、第二級毒品，是核被告
    陳智明所為，應係犯毒品危害防制條例第十條第一項之施用
    第一級毒品罪及同法條第二項之施用第二級毒品罪。被告施
    用前後持有第一級毒品及吸食前持有第二級毒品之低度行為
    ，分別為其施用第一級毒品與第二級毒品之高度行為所吸收
    ，均不另論罪。另被告有前揭犯罪事實欄所載之經有期徒刑
    宣告與執行完畢之情形，此有前開臺灣高等法院被告前案紀
    錄表可按，被告於有期徒刑執行完畢後，五年以內故意再犯
    本件皆為有期徒刑以上之二罪，咸應依刑法第四十七條第一
    項之規定論以累犯，並俱予加重其刑。被告所犯前開二罪間
    ，犯意均屬各別，罪名、行為且互殊，應予分論併罰之。
三、爰審酌被告陳智明前已因施用毒品犯行經觀察、勒戒、強制
    戒治及徒刑之執行，竟仍故態復萌，復行施用毒品不輟，無
    視於毒品對於自身健康之戕害及國家對於杜絕毒品犯罪之禁
    令；惟衡酌施用毒品係屬自戕行為，被告犯罪手段尚屬平和
    ，亦未因此而危害他人，所生損害尚非鉅大，且被告於犯後
    坦承施用毒品犯行，尚見悔意之犯罪後態度，暨施用毒品者
    均有相當程度之成癮性及心理依賴，其犯罪心態與一般刑事
    犯罪之本質並不相同，應側重適當之醫學治療及心理矯治為
    宜等一切情狀，分別量處如主文所示之刑，並定其應執行之
    刑；其施用第二級毒品罪行之部分，因與不得易科之他罪併
    合處罰結果而不得易科罰金，自毋庸另贅為易科罰金折算標
    準之記載。至被告為警查獲時所扣得之白色粉末一包（含無
    法完全析離之包裝袋，毒品部分驗餘淨重0.0438公克），經
    鑑驗後既含有毒品海洛因之成分，已如前述，不問屬於犯人
    與否，應依毒品危害防制條例第十八條第一項前段之規定，
    併予以宣告沒收銷燬之。至被告為警查獲時所併同扣得之行
    動電話一支（內含門號0000000000號SIM卡1張），雖為被告
    所有，但因尚乏具體之事證證明與本件被告施用毒品海洛因
    或甲基安非他命之犯行有何直接之關連性，核既與刑法沒收
    之要件尚有未合，爰不併予宣告沒收，亦附此敘明之。
據上論斷，應依刑事訴訟法第二百七十三條之一第一項、第二百
九十九條第一項前段，毒品危害防制條例第十條第一項、第二項
、第十八條第一項前段，刑法第十一條、第四十七條第一項、第
五十一條第五款，判決如主文。
本案經檢察官張富鈞到庭執行職務。
中    華    民    國   100    年    8     月    18    日
                  刑事第八庭  法  官  陳思成
以上正本證明與原本無異。
如不服本判決應於收受判決後10日內向本院提出上訴書狀，並應
敘述具體理由；其未敘述上訴理由者，應於上訴期間屆滿後20日
內向本院補提理由書（均須按他造當事人之人數附繕本）「切勿
逕送上級法院」。
                              書記官  陳淑華
中    華    民    國   100    年    8     月    18    日
附錄論罪科刑法條
毒品危害防制條例第十條第一項
施用第一級毒品者，處六月以上五年以下有期徒刑。
施用第二級毒品者，處三年以下有期徒刑。